臺灣彰化地方法院刑事判決　　　　　　　96年度訴字第1070號
公　訴　人　臺灣彰化地方法院檢察署檢察官
被　　　告　甲○○
　　　　　　　　　　　號
上列被告因違反毒品危害防制條例案件，經檢察官提起公訴（九
十六年度毒偵字第二一五四、二一五五、二一五六、二一五七號
），本院裁定依簡式審判程序審理，判決如下：
    主  文
甲○○施用第一級毒品，累犯，處有期徒刑拾月，減為有期徒刑
伍月；又施用第一級毒品，累犯，處有期徒刑拾月，減為有期徒
刑伍月；又施用第一級毒品，累犯，處有期徒刑拾月，減為有期
徒刑伍月；又施用第一級毒品，累犯，處有期徒刑拾月，減為有
期徒刑伍月；應執行有期徒刑壹年肆月。
    事  實
一、甲○○前於民國九十二年八月十日，因施用毒品案件，經本
    院以九十二年度訴字第八三二號判處有期徒刑八月確定，入
    監執行後，於九十三年八月三十一日執行完畢。另於九十二
    年間，因施用毒品案件，經本院裁定令入戒治處所施以強制
    戒治一年，並於九十三年五月三十日執行完畢。詎其仍不知
    悔改，未能戒除毒癮，於前揭強制戒治處分執行完畢釋放後
    五年內，基於施用第一級毒品海洛因之犯意，先後於：
（一）九十五年九月二十九日晚間某時許，在其位於彰化縣溪州
　　　鄉○○村○○路○段四三五巷九號住處，以將海洛因攙水
　　　後再以針筒注射之方式，施用第一級毒品海洛因一次。嗣
  　　於同年十月一日二十三時許，因係列管毒品人口，至警局
　    接受採尿送驗，結果呈嗎啡陽性反應。
（二）九十五年十一月二十三日上午十一時許，在其上開住處，
　　　以將海洛因攙水後再以針筒注射之方式，施用第一級毒品
　　　海洛因一次。嗣於同日十二時二十分許，經警持本院核發
  　　之搜索票至其上址住處搜索後，經其同意後採尿送驗，結
　    果呈嗎啡陽性反應。
（三）九十五年十二月六日上午十時許，在其上開住處，以將海
      洛因攙水後再以針筒注射之方式，施用第一級毒品海洛因
　　　一次。嗣於同年月九日十三時三十分許，經警持本院核發
  　　之搜索票至其上址住處搜索後，經其同意後採尿送驗，結
　    果呈嗎啡陽性反應。
（四）九十五年十二月二十日上午十時許，在其上開住處，以將
      海洛因攙水後再以針筒注射之方式，施用第一級毒品海洛
　　　因一次。嗣於同日二十時許，在彰化縣永靖鄉五汴村松村
  　　巷三十一弄八號，因與屋主產生口角，為警到場處理後，
  　　經其同意後採尿送驗，結果呈嗎啡陽性反應。
二、案經彰化縣警察局北斗分局、員林分局報請臺灣彰化地方法
    院檢察署檢察官偵查起訴。
    理  由
一、上開事實，業據被告甲○○於本院審理時坦承不諱，且被告
    於九十五年十月一日、同年十一月二十三日、同年十二月九
    日、同年十二月二十日為警採集之尿液，經送詮昕科技股份
    有限公司檢驗結果，均呈嗎啡陽性反應，此有應受尿液採驗
    人尿液檢體採集送驗紀錄表、彰化縣警察局北斗分局、員林
    分局委託檢驗尿液代號與與真實姓名對照單及詮昕科技股份
    有限公司出具之濫用藥物尿液檢驗報告等附卷可稽，被告自
    白核與事實相符。又被告前曾於九十二年間，因施用毒品案
    件，經本院裁定令入戒治處所施以強制戒治一年，並於九十
    三年五月三十日執行完畢，有臺灣彰化地方法院檢察署刑案
    資料查註紀錄表及臺灣高等法院被告前案紀錄表等附卷可據
    ，被告於上述強制戒治處分執行完畢釋放後五年內再施用第
    一級毒品，其事證明確，自應依法論科。
二、核被告所為，均係犯毒品危害防制條例第十條第一項之施用
    第一級毒品罪。被告於施用前持有第一級毒品海洛因之低度
    行為，應為施用之高度行為所吸收，不另論罪。被告上開四
    次施用犯行，犯意各別，應予分論併罰。又被告前於九十二
　　年八月十日，因施用毒品案件，經本院以九十二年度訴字第
  　八三二號判處有期徒刑八月確定，入監執行後，於九十三年
    八月三十一日執行完畢，有上揭臺灣高等法院被告全國前案
    紀錄表及臺灣彰化地方法院檢察署刑案資料查註紀錄表等附
    卷可參，被告受有期徒刑執行完畢，五年以內故意再犯本件
    有期徒刑以上之罪，均為累犯，各應依刑法第四十七條第一
    項規定，加重其刑。爰審酌被告有毒品之前科，仍不知警惕
    ，且曾因施用毒品而送強制戒治處分，猶未能戒除毒癮，竟
    又再多次施用毒品，顯乏禁絕毒害之決心，暨其犯後尚能坦
    認犯行，頗知悔悟等一切情狀，各量處如主文所示之刑。又
    被告於行為後，中華民國九十六年罪犯減刑條例業經公布，
    並自九十六年七月十六日起施行，被告上開施用第一級毒品
    之犯行，非屬該條例第三條所列舉不予減刑之罪，且犯罪時
    間均在九十六年四月二十四日之前，爰依該條例第二條第一
    項第三款、第七條之規定，各減其宣告刑如主文所示，並定
    應執行刑。
三、公訴人雖以施用毒品具有成癮性，必然反覆為之，而認被告
    上開施用犯行，在法律上評價應屬於包括一罪之集合犯等語
    。惟按所謂集合犯，係指立法者在犯罪構成要件所描述或預
    設之該當行為，本即具有不斷反覆實施之特性而言，例如經
    營、收集、常業等犯行，自其構成要件之描述，本即有反覆
    為同一行為之意義，而施用毒品犯行之構成要件行為係「施
    用」，於立法者之立法描述中，實難認有反覆為同一行為之
    含意在內，雖施用毒品之行為顯可能係成癮之依賴行為，而
    符合所謂「習慣犯」或「慣行犯」之學理上概念，然此一概
    念與集合犯之概念尚非屬一致；又海洛因屬中樞神經抑制劑
    ，使用者固會對其產生生理及心理之依賴性，惟施用者是否
    因而對海洛因習慣成癮，仍應視施用者之施用劑量、施用頻
    率及個人耐藥性等因素而定，本件被告縱有先後施用毒品之
    情形，然其是否業已施用毒品成癮或有施用毒品之習慣，亦
    即是否具有不斷反覆實施之特性，並無相關資料足以佐證。
    況查施用毒品者，於九十五年七月一日刑法修正施行前，無
    論實務或理論，一向認為多次施用同級毒品係成立連續犯，
    從無依常習犯或集合犯所謂包括一罪論處之例，則九十五年
    七月一日刑法刪除連續犯規定後，多次施用同級毒品，自應
    併合處罰（參照最高法院九十六年度台上字第一一九五號判
    決）。是公訴人認被告上開施用犯行，屬於包括一罪之集合
    犯，容有誤會。
四、公訴意旨另以：被告除上開四次施用犯行外，另自九十五年
    十月一日或其前三日內某時起起至同年十二月二十日或其前
    三日內某時止，期間尚有多次施用海洛因之犯行云云。公訴
    人認被告於前揭期間另涉有多次施用海洛因之罪嫌，無非係
    以被告之供述為據。然按被告之自白，不得作為有罪判決之
    惟一證據，仍應調查其他必要之證據，以察其是否與事實相
    符，刑事訴訟法第一百五十六條第二項定有明文。而觀本案
    上開指訴，除被告前開自白外，別無其他被告有於上開期間
    施用海洛因之事證，自不得僅憑被告前揭自白，即作為認定
    被告此部分有罪之唯一證據。此外，本院復查無其他積極確
    切之證據，足資證明被告有何此部分施用第一級毒品之犯行
    ，不能證明被告犯罪，原應為無罪之諭知，惟公訴人認此部
    分與前開有罪之犯罪事實具有集合犯之包括一罪關係，爰不
    另為無罪之諭知。
五、臺灣彰化地方法院檢察署九十六年度毒偵字第三三六四號：
    以被告另於九十六年五月二十二日晚間零時許，另曾施用海
    洛因一次，認與本件在法律評價上應屬集合犯之包括一罪，
    而移送併案審理等語。惟本院不採集合犯之概念已如前述，
    是以，移送併辦意旨所述被告施用第一級毒品之犯行，自非
    本案起訴效力所及，本院無從併予審理，應退回檢察官另行
    依法處理。
據上論斷，應依刑事訴訟法第二百七十三條之一第一項、第二百
九十九條第一項前段，毒品危害防制條例第十條第一項，刑法第
十一條前段、第四十七條第一項、第五十一條第五款，中華民國
罪犯減刑條例第二條第一項第三款、第七條、第十條第一項，判
決如主文。
本案經檢察官陳茂亭到庭執行職務。
中　　華　　民　　國　　96　　年　　8 　　月　　13　　日
                            刑事第六庭
                                法  官  王義閔
以上正本證明與原本無異。
如不服本判決，應於判決送達後10日內，向本院提出上訴書狀。
上訴書狀應敘述具體理由，並按他造當事人之人數附繕本。
中　　華　　民　　國　　96　　年　　8 　　月　　14　　日
                                書記官  洪年慶
附錄本案論罪科刑法條全文：
毒品危害防制條例第10條
施用第一級毒品者，處 6 月以上 5 年以下有期徒刑。
施用第二級毒品者，處 3 年以下有期徒刑。
